【裁判字號】    92,交簡上,75
【裁判日期】    920528
【裁判案由】    公共危險
【裁判全文】
臺灣臺北地方法院刑事判決                        九十二年度交簡上字第七五號
    上  訴  人
    即  被  告  甲○○○
    輔  佐  人  乙○○
右列上訴人因公共危險案件，不服本院臺北簡易庭於中華民國九十二年三月十一日九
十二年度北交簡字第一八三號第一審刑事簡易判決（臺灣臺北地方法院檢察署檢察官
聲請簡易判決處刑書案號：九十一年度偵字第二二九三五號），提起上訴，本院判決
如左：
    主  文
上訴駁回。
    事  實
一、甲○○○於民國八十九年間因違反刑法第一百八十五條之三酒醉駕駛之公共危險
    案件，經本院臺北簡易庭判處罰金一萬五千元確定，如易服勞役以三百元折算一
    日，嗣於九十一年一月十一日繳清罰金執行完畢，仍不知悔改。明知服用酒類已
    達不能安全駕駛之程度時，即不得駕駛動力交通工具，竟自民國九十一年八月二
    十七日十五時許起至十七時三十分許止，在臺北市○○街與梧州街附近之某路邊
    攤，與朋友共同飲用若干酒類飲料，酒後其控制力及注意力均已達無法安全駕駛
    動力交通工具之程度，猶騎乘車牌號碼ＤＰＰ─○六○號輕型機車離開上址在道
    路上行駛，迨於同日十八時五十七分許，行經同市○○區○○路二段與寶興街之
    交岔路口時，經警攔查檢測其呼氣所含酒精濃度達每公升○．六五毫克（ＭＧ／
    Ｌ），客觀上已達不能安全駕駛動力交通工具之程度，始查悉上情。
二、案經台北市政府警察局萬華分局報請臺灣台北地方法院檢察署檢察官偵查後聲請
    簡易判決處刑。
    理  由
一、右揭犯罪事實：業據上訴人即被告甲○○○於警局詢問及本院審理時均供承不諱
    （參見偵查卷宗第九頁、本院九十二年四月三十日訊問筆錄及同年五月十四日審
    理筆錄），又其以呼氣測試酒精濃度為每公升○‧六五毫克（ＭＧ／Ｌ），此有
    酒精濃度檢測表及臺北市政府警察局舉發違反道路交通管理事件通知單影本各一
    紙在卷可憑（見同前偵查卷第十頁），另被告遭查獲、測試或詢問之過程，駕駛
    有蛇行，車身搖擺不定，轉彎半徑過大或過小等駕駛操控力欠佳之情形，命駕駛
    人作平衡動作，駕駛人腳步不穩，顯然無法正常駕駛等情事，又被告有語無倫次
    、多話等情形，均有臺北市政府警察局萬華分局西園路派出所警員張傳嵩依職權
    所填製之刑法第一百八十五條之三案件測試觀察紀錄表一紙在卷可考（見同前偵
    查卷第八頁），足徵被告確有飲用酒類後其意思能力受影響之情形，本院綜觀上
    開各項跡證，堪認其酒後導致注意力、判斷力減弱，騎乘機車時有駕駛操控力欠
    佳之情形，被告確有於飲用酒類後，已達不能安全駕駛動力交通工具而仍然駕駛
    之犯行。
二、按刑法第一百八十五條之三規定服用酒類致不能安全駕駛動力交通工具，係抽象
    危險犯，並不以發生具體危險為必要，至所謂酒醉狀態，只需一般評價程度達於
    對車輛駕駛行為失其必要之注意力或判斷力之虞即可，至實際上對駕駛行為是否
    發生具體危險，則並不重要。又行為人飲酒後如其呼氣酒精濃度達人體酒精濃度
    為每公升○‧五毫克時，即有反應較慢、感覺減低並影響駕駛之情形，有行政院
    國軍退除役官兵輔導委員會臺北榮民總醫院八十八年八月五日（八八）北總內字
    第二六八六八號函附卷可參，且汽車駕駛人飲酒後其呼氣中酒精濃度如已達於每
    公升○‧五五毫克，其肇事率為一般未飲酒者之十倍，亦有中央警察大學交通學
    系暨交通管理研究所教授蔡中志之研究報告在卷可憑，況法務部於八十八年五月
    十日亦邀集司法院刑事廳、交通部、行政院衛生署、內政部警政署及中央警察大
    學等相關單位決議，並參酌美國加州運輸部交通安全局所實驗之結果，以呼氣酒
    精濃度逾每公升含Ｏ．五五毫克時，即得認為不能安全駕駛為認定標準，蓋因由
    美國、德國及日本等國家所進行之酒精濃度與精神狀態之測試實驗，呼氣中酒精
    濃度達每公升Ｏ．五五毫克時，就人之生理方面，已產生視覺反應遲鈍、影像不
    能集中、同時不能看清前方路況及車旁照後鏡等狀況，其駕駛能力已受有影響，
    其肇事率已為一般正常人之十倍，足徵此項認定標準，依一般社會通念，客觀上
    足以認定已達不能安全駕駛之程度。
三、綜上所述，被告於飲酒後，其體內之酒精濃度經警攔查檢測其呼氣所含酒精濃度
    高達每公升○．六五毫克，是依前述臺北榮民總醫院函文及學者研究報告所提出
    「不能安全駕駛」之酒精含量數值、被告酒精濃度檢測表、警員張傳嵩所填製之
    刑法第一百八十五條之三案件測試觀察紀錄表等補強證據已足資擔保被告於本院
    調查中所為上開任意性自白具有相當程度之真實性，而得使本院確信被告前述自
    白之犯罪事實確屬真實，本院自得依被告自白及該補強證據認定被告有為前述犯
    行，本件事證明確，被告之犯行堪以認定。
四、核被告甲○○○所為係犯刑法第一百八十五條之三服用酒類不能駕駛動力交通工
    具而駕駛之公共危險罪。原判決審酌被告於飲用酒類後，已達不能安全駕駛動力
    交通工具之狀態而仍為駕駛行為，危及其他道路交通參與者之安全，惟被告已於
    警局詢問時供承犯行，犯後態度尚佳，足認被告確有悔意，判處被告罰金三萬元
    ，如易服勞役以三百元折算一日，其認事用法均無違誤，量刑堪稱妥適。
五、上訴意旨猶陳其罹患肝硬化，胃靜脈曲張出血，因而常有精神耗弱，神智不清的
    現象，請求為無罪之判決，並舉出重大傷病免自行負擔證明卡及台灣大學醫學院
    附設醫院、臺北市國泰綜合醫院、私立臺北仁濟院附設仁濟醫院、西園醫院之診
    斷證明書各一份為證，惟細譯被告庭呈卷附之診斷證明書之內容以觀，被告固有
    肝硬化併食道靜脈曲張出血、肝炎及腦中風後遺症等病症，然並未有被告所稱精
    神耗弱或神智不清之宿疾，再觀諸被告於查獲當時即九十一年八月二十七日十九
    時三十分在前揭西園派出所為之詢問筆錄及於本院審理時到庭所為之陳述，對為
    警查獲時，其所飲用酒類之時間、地點、騎乘車輛之車種等情，均能明確知悉而
    為答辯，顯見被告於製作警詢筆錄及本院審理時並無精神耗弱，神智不清之事甚
    明，再者，依卷附酒精測試值數據單及警員所填製之刑法第一百八十五條之三案
    件測試觀察紀錄表，被告雖已因飲酒控制力稍弱，但神智清楚，未致精神耗弱、
    心神喪失之情，本院復查無其他積極證據顯示被告有精神異常現象。從而，被告
    請求准予宣告無罪云云，並不足取。據上所述，上訴意旨指摘原判決不當，並無
    理由，應予駁回其上訴。
六、據上論斷，應依刑事訴訟法第四百五十五條之一第一項、第三項、第三百六十八
    條，判決如主文。
本案經檢察官黃東焄到庭執行職務
中      華      民      國    九十二    年      五      月    二十八    日
                                      臺灣臺北地方法院交通法庭
                                          審判長法  官 劉壽嵩
                                                法  官 陳婷玉
                                                法  官 鄧德倩
右正本證明與原本無異。
本判決不得上訴。
                                                書記官 謝韻華
中      華      民      國    九十二    年      五      月    二十九    日
附錄本案論罪科刑法條：
刑法第一百八十五條之三：
服用毒品、麻醉藥品、酒類或其他相類之物，不能安全駕駛動力交通工具而駕駛者，
處一年以下有期徒刑、拘役或三萬元以下罰金。


司法院資訊處製作；財團法人民間司法改革基金會備份。
